臺灣高等法院臺南分院刑事判決　　　94年度交上訴字第1101號
上　訴　人　台灣雲林地方法院檢察署檢察官
上　訴　人
即　被　告　甲○○
選任辯護人　劉興文律師
　　　　　　吳宏輝律師
上列上訴人因被告過失致死案件，不服臺灣雲林地方法院九十三
年交訴字第十九號中華民國九十四年八月廿四日第一審判決（起
訴案號：臺灣雲林地方法院檢察署九十二年偵字第三二七六號、
九十三年度偵字第一四○一號），提起上訴，本院判決如下：
    主  文
原判決撤銷
甲○○從事業務之人，因業務上之過失致人於死，處有期徒刑柒
月。
    事  實
一、陳金城（經原審另行通緝）為臺福源企業有限公司（下稱臺
    福源公司）實際負責人張朝棻（張朝棻亦任台閩水電工程有
    限公司負責人）派駐雲林縣斗南鎮縣新崙路集集
    送水管線三期工程工地主任兼工地安全負責人，明知施工時
    不得在利用道路，放置足以妨礙交通物品，竟未予注意，而
    於民國（下同）九十一年七月廿五日，在上開路段二三‧五
    公里處，西往東施工路段之快車道與慢車道劃分線上，任令
    工人立置柏油桶一個，致妨礙汽機車輛交通行駛安全。適雲
    林縣斗南鎮農會飼料廠所約聘司機甲○○，為從事駕駛業務
    之人，於九十一年七月廿五日下午四時五分許，駕駛ＴＺ─
    ○六三號大貨車，沿雲林縣斗南鎮○○路一五八甲縣路，西
    往東行駛，途經二三‧五公里之無號誌與產業道路交岔路口
    處時，依當時天候晴、日間自然光線、村里道路、交岔路口
    附近、車道舖裝柏油、路面乾燥、突出高低不平、有堆積物
    、視距良好、無號誌等情況，應注意車輛，行至無號誌交岔
    路口，轉彎車應暫停讓直行車先行，依當時情形，無不能注
    意情事，竟疏未注意，由吳明宗所駕駛ＫＹＰ─八二○號重
    機車，自右後方直行而來，因甲○○貿然右轉往南行駛，吳
    明宗所駕駛重機車，因亦未注意前方大貨車行駛動態，致吳
    明宗在該交岔路口前十‧六公尺處，見狀為閃避前方甲○○
    所駕駛欲右轉大貨車，緊急煞車不及，使其機車右前方，先
    撞及立置在快車道與慢車道劃分線上柏油桶，致吳明宗右胸
    部受撞擊，人車同時向左倒地，吳明宗頭部及所戴安全帽，
    再為甲○○右轉彎大貨車右後輪推擠，而致吳明宗頭部外傷
    、胸腔破裂，導致出血性休克，於送醫途中死亡。
二、案經臺灣雲林地方法院檢察署檢察官相驗後，自動檢舉偵查
    起訴。
    理  由
一、訊據被告甲○○供承，駕駛大貨車，行經上述時地，擬右轉
    往南行駛等情，並有同案被告陳金城於偵查中供述、被害人
    家屬乙○○指述及證人即目擊者張寶恆、置油桶者張萬、臺
    福源公司實際負責人張朝棻證述，足證本件車禍發生始末。
    此外有雲林縣警察局斗南分局新崙派出所受理各類案件紀錄
    表、初步調查報告暨報驗書、現場蒐證照片十八張、交通事
    故調查報告表及現場圖（詳相驗卷四至十五頁）、被害人吳
    明宗車禍死亡照片十張、新崙路臺福源公司埋設水管安全警
　　告設施現場圖、安全設施照片十二張（詳相驗卷四三至五四
　  頁），足以證明本件車禍發生時肇事路段之路況。又被告甲
    ○○當時無不能注意情事，竟疏未注意於行駛至無號誌交岔
    路口時，轉彎車應讓直行車先行規定，而貿然轉彎，致吳明
    宗緊急煞車不及，撞及立於快車道及慢車道劃分線上柏油桶
    ，而肇致本件車禍事故。
二、又被害人吳明宗死亡事實，經臺灣雲林地方法院檢察署檢察
    官於九十一年七月廿六日勘驗屬實，有勘驗車禍現場拍攝照
    片三十一張及勘驗現場筆錄（詳相驗卷六四至八一頁）、刑
    事警察局九十一年十一月十一日刑鑑字第0910207847號鑑驗
    通知書（詳相驗卷八六至九○頁）、雲林縣警察局斗南分局
    九十四年五月十七日斗警刑字第0940005969號函關於刑事警
    察局鑑驗通知書編號02布、編號03塑膠、編號04油漆等採樣
    來源及比鑑目的（詳原審卷一二六至一二七頁）、臺灣省嘉
    雲區車輛行車事故鑑定委員會九十二年九月十二日嘉鑑字92
    1044號鑑定意見書鑑定結果認為：沈車行經施工路段無號誌
    交岔路口右轉時，未讓右後直行駛至吳某機車先行，致使吳
    某機車，煞車閃避不及，而擦撞未妥設警示標誌設施油桶後
    ，身體往左前方倒地時，頭部（戴安全帽）再遭沈車右後輪
    輾壓，可能性較高（詳偵查卷七至十八頁）及財團法人成大
    研究發展基會所製作有關本件肇事原因，及責任歸屬鑑定意
    見書（內容略以：相驗卷六九頁安全帽上刮擦痕，顯示擦痕
    細密且具備相當深度的切入樣式，認此擦痕不是被害人單純
    頭戴安全帽跌落在地上刮擦地面所造成，且該大貨車有八噸
    重，應係重機車在遭遇其他狀況翻覆倒地，即重機車擦撞直
    立油桶，騎士右胸部遭受撞擊，騎士於重機車右前飾板擦撞
    油桶時向左閃，導致機車左倒，而騎士亦在撞擊油桶後倒地
    ，其頭部及所戴安全帽恰好遭大貨車右後輪推擠，重機車剎
    車後摔倒，為直接原因，大貨車與重機車在新崙路左右或前
    後併行，互動不良，亦即重機車未警覺前方大貨車動態，與
    大貨車右轉彎未注意右後方來車狀況，導致重機車剎車不及
    ，吳明宗騎重機車未注意前方車輛動態，剎車反應不及為肇
    事主因，有50％過失，甲○○駕駛大貨車右轉彎未充分注意
    右後方來車動態，有30％過失，臺閩水電公司及其負責人張
    朝棻於事故路段進行工程，未依規定實施交通管制，有20％
    過失）。以上各情（詳原審卷九十、九二、九五至九六、九
    九頁）。
三、綜上所述，足認被告甲○○，確因駕駛大貨車於右轉彎時，
    未注意右後方來車狀況過失，導致吳明宗煞車不及，致撞上
    臺福源公司所立於快車道與慢車道劃分線上柏油桶，造成人
    車，同時向左倒，吳明宗頭部及所戴安全帽，適為大貨車右
    後輪所推擠，而肇致本件車禍事故，堪以認定。
四、被害人吳明宗係因推擠而非輾壓：
 　 至於臺灣省車輛行車事故覆議鑑委員會九十二年十一月七日
    府覆議字921-1150號函稱：「同意嘉雲區鑑委會函說明分析
    意見，惟依卷附跡證資料，尚無法研判確認吳君頭部是否有
    遭大貨車輾壓」等情（詳偵查卷廿一頁）。該委員會其原則
    上，亦同意嘉雲區鑑委會函說明分析意見，僅係無法研判確
    認吳明宗頭部，有無遭大貨車輾壓。然依上現場勘驗筆錄、
    現場照片、刑事警察局鑑驗通知書、嘉雲區鑑委會鑑定意見
    、成大研究發展基會鑑定意見，顯足以確認被告甲○○所駕
    駛大貨車後車輪，有與機車騎士所戴安全帽發生撞擊。雖被
    告否認有與機車騎士安全帽發生撞擊云云。然按車輛行至無
    號誌交岔路口，轉彎車應暫停讓直行車先行，道路交通安全
    規則第一○二條第一項第二款定有明文。而本件車禍發生，
    應注意情形，乃在於轉彎車行駛至交岔路口，應讓直行車先
    行注意義務，至撞擊接近輪胎外物，乃駕駛者無法避免，亦
    非其過失責任認定，故被告該部分主張，不影響本件過失責
    任認定。又依該安全帽刮擦痕，參以大貨車重量達八頓重等
    情，足認該安全帽，係遭大貨車後輪「推擠」所造成，非遭
    「輾壓」所致（參見原審卷第九十頁）。另被害人家屬認係
    遭大貨車車輪輾壓云云，即屬無據，被告請求再鑑定安全帽
    之擦痕，均無必要，併此敘明。
五、此外，有天主教若瑟醫院所出具診斷證明書（詳相驗卷廿四
    頁）、臺灣雲林地方法院檢察署檢察官九十一年七月廿六日
    勘驗筆錄、相驗屍體證明書、驗斷書（詳相驗卷廿六至三六
    頁）。足證被害人吳明宗，係因本件車禍，造成頭部外傷、
    胸腔破裂，導致出血性休克，於送醫途中死亡，被告上開過
    失行為，與被害人吳明宗死亡結果間，有相當因果關係，被
    告顯有過失至明。
六、查被告甲○○為雲林縣斗南鎮農會飼料廠約聘司機，為從事
    駕駛務之人。核被告所為，係犯刑法第二百七十六條第二項
    業務過失致死罪。又被害人吳明宗駕駛重機車，未注意前方
    大貨車行駛動態，致大貨車右轉時，煞車不及，人車撞及柏
    油桶後同時向左倒，被害人頭部及所戴安全帽，乃遭被告轉
    彎大貨車右後輪推擠，而肇致本事故，則被害人吳明宗與有
    過失，已如前述。惟被害人吳明宗過失行為，尚不影響被告
    過失責任，附此說明。
七、原判決以被告罪證明確，因予論罪科刑，固非無見。惟：(一)
    被告肇事後，於原審時雖曾進行和解，但被告本人僅願賠償
    五萬元（詳原審卷一五○頁背面），實無法顯現被告有和解
    誠意；又被告於九十四年八月十一日在原審審理時，曾作認
    罪陳述，被告辯護人亦認被告於轉彎時，有疏未注意車後情
    狀，亦為被告所坦承等情（詳原審卷一七○頁背面）。然於
    原審判處被告有期徒刑六月，並諭知得易科罰金後，被告竟
    表示不服，又向本院提起上訴主張，被害人車子在其後面，
    伊沒有撞到被害人，伊係冤枉云云。由此觀之，顯見被告犯
    後，迄無悔意。(二)又被告於本院上訴審時，對於和解金額，
    仍堅持只賠償被害人家屬五萬元（詳本院上訴卷三七頁），
    而被害人妻子乙○○則僅要求被告賠償四十萬元即可（不含
    強制險及意外險），然被告仍不願接受。益見被告對其車禍
    過失犯行，始終無和解誠意。本院審酌被告過失程度，有百
    分之三十，而被害人妻子僅要求被告本人賠償四十萬元，但
    被告卻堅持僅賠五萬元，因認原判決量處被告有期徒刑六月
    ，並諭知得易科罰金，顯不符罪刑相當原則，而有輕縱情事
    。檢察官上訴意旨，指摘及此，為有理由，原判決自應予撤
    銷改判。至被告上訴意旨表示，被害人車子在其後面，伊沒
    有撞到被害人，伊係冤枉云云。依前論述，為無理由。爰審
    酌被告行駛車輛於交岔路口轉彎時，未注意應讓直行車先行
    注意義務，造成被害人吳明宗死亡，年輕生命（吳明宗係五
    十五年出生），因此隕落，及被害人吳明宗因駕駛重機車未
    注意前方車輛動態、剎車反應不及等情，為肇事主因，而於
    車禍發生與有過失，被告為本件車禍肇事次因，及被告於犯
    後在本院上訴審時否認犯行，且迄今未能達成民事和解等一
    切情狀，對被告量處有期徒刑七月，以資懲儆。
據上論斷，應依刑事訴訟法第三百六十九條第一項前段、第三百
六十四條、第二百九十九條第一項前段，刑法第二百七十六條第
二項，罰金罰鍰提高標準條例第一條前段，判決如主文。
本案經檢察官劉得鉦到庭執行職務。
中　　華　　民　　國　　94　　年　　12　　月　　22　　日
                  刑事第六庭    審判長法　官  蔡崇義
                                      法　官  吳永宋
                                      法　官  董武全
以上正本證明與原本無異。
如不服本判決，應於收受本判決後十日內向本院提出上訴書狀。
其未敘述上訴理由者並得於提起上訴後十日內向本院補提理由書
狀（均須按他造當事人之人數附繕本）「切勿逕送上級法院」。
　　　　　　　　　　　　　　　　　　　書記官  許美惠
中　　華　　民　　國　　94　　年　　12　　月　　22　　日
附錄法條：
刑法第二百七十六條：
因過失致人於死者，處二年以下有期徒刑、拘役或二千元以下罰
金。
從事業務之人，因業務上之過失犯前項之罪者，處五年以下有期
徒刑或拘役，得併科三千元以下罰金。
